臺灣高等法院高雄分院刑事判決　　　　100年度上訴字第546號
　　　　　　　　　　　　　　　　　　100年度上訴字第549號
上　訴　人
即　被　告　黃惠娟
　　　　　　　　（現另案於法務部矯正署高雄第二監獄執行中）
選任辯護人　藍庭光律師
上列上訴人因毒品危害防制條例案件，不服臺灣高雄地方法院10
0 年度審訴緝字第6 、7 號中華民國100 年2 月17日第一審判決
（起訴案號：臺灣高雄地方法院檢察署98年度毒偵字第3421、47
63號），提起上訴，本院判決如下：
    主  文
上訴駁回。
    理  由
一、按不服地方法院之第一審判決而上訴者，應向管轄第二審之
    高等法院為之。上訴書狀應敘述具體理由。上訴書狀未敘述
    上訴理由者，應於上訴期間屆滿後20日內補提理由書於原審
    法院，逾期未補提者，原審法院應定期間先命補正。第二審
    法院認為上訴書狀未敘述理由或上訴有第362 條前段之情形
    者，應以判決駁回之。但其情形可以補正而未經原審法院命
    其補正者，審判長應定期間先命補正。刑事訴訟法第361 條
    、第367 條，分別定有明文。所謂不服第一審判決之具體理
    由，必係依據卷內既有訴訟資料或提出新事證，指摘或表明
    第一審判決有何採證認事、用法或量刑等足以影響判決本旨
    之不當或違法，而構成應予撤銷之具體事由，始克當之（例
    如：依憑證據法則具體指出所採證據何以不具證據能力，或
    依憑卷證資料，明確指出所為證據證明力之判斷如何違背經
    驗、論理法則）；倘僅泛言原判決認定事實錯誤、違背法令
    、量刑失之過重或輕縱，而未依上揭意旨指出具體事由，或
    形式上雖已指出具體事由，然該事由縱使屬實，亦不足以認
    為原判決有何不當或違法者（例如：對不具有調查必要性之
    證據，法院未依聲請調查亦未說明理由，或援用證據不當，
    但除去該證據仍應為同一事實之認定），皆難謂係具體理由
    ，俾與第二審上訴制度旨在請求第二審法院撤銷、變更第一
    審不當或違法之判決，以實現個案救濟之立法目的相契合，
    並節制濫行上訴（最高法院97年度台上字第892 號判決參照
    ）。是以上訴人之上訴書狀或補提之上訴理由書，雖有敘述
    上訴理由，惟並未具體敘述第一審判決有上述違法、不當情
    形，即與未敘述具體理由無異，其所為上訴，即不符合上訴
    之法定要件。
二、本件上訴人即被告黃惠娟因違反毒品危害防制條例案件，經
    原審依毒品危害防制條例第10條第1 項、第2 項、第18條第
    1 項及刑法第11條、第47條第1 項、第51條第5 款、第38條
    第1 項第2 款之規定，認被告分別涉犯毒品危害防制條例第
    10條第1 項之施用第一級毒品二罪、同條例第10條第2 項之
    施用第二級毒品二罪（合計四罪），並就其中於98年5 月18
    日所犯施用第一、二級毒品二罪均依累犯規定各加重其刑（
    另於98年7 月22日所犯二罪則不符合累犯規定而未加重），
    復審酌被告前因施用毒品案件，經觀察勒戒、強制戒治及法
    院判刑確定執行完畢後，仍不知悛悔，再涉犯本件施用第一
    、二級毒品犯行，足見被告對於毒品已產生心理上之依賴，
    有使其入監遠離毒品誘惑以促戒斷毒害之必要，復參酌犯後
    坦承犯行及所犯之罪質屬自戕行為等一切情狀，就施用第一
    級毒品二罪各量處有期徒刑10月（累犯該罪）、9 月、施用
    第二級毒品二罪各量處有期徒刑6 月（累犯該罪）、5 月，
    並定其應執行刑為有期徒刑2 年4 月，並敘明扣案之海洛因
    1 包（含包裝袋，驗後淨重0.074 公克）、第二級毒品甲基
    安非他命1 包（含包裝袋，驗後淨重0.0982公克）、殘留海
    洛因（已使用）之注射針筒3 支、殘留甲基安非他命（已使
    用）之吸食器1 組，均沒收銷燬之，另扣案未殘留毒品（未
    使用）之注射針筒4 支均沒收。已詳敘所憑之證據與認定之
    理由，所為論敘，經核並無違背經驗法則或論理法則，量刑
    亦屬允當。
三、被告於民國100 年2 月25日收受判決後，於同年3 月7 日具
    狀向原審法院提起上訴，上訴理由謂：(一)其本件施用毒品之
    時間係自98年5 月18日起，距臺灣屏東地方法院91年度毒聲
    字第497 號裁定強制戒治案件執行期滿日即92年5 月9 日已
    逾5 年，足見其前實施之強制戒治已足以遮斷毒癮，本件檢
    察官應聲請法院裁定被告觀察勒戒，檢察官逕提起公訴，尚
    有未合；(二)又其已痛思己過，請求從輕量刑云云。
四、經查：被告分別基於施用第一級毒品海洛因及第二級毒品甲
    基安非他命之犯意：(一)於98年5 月18日上午11時許，在高雄
    市○○區○○路70之8 號2 樓，以針筒注射之方式施用第一
    級毒品海洛因1 次；再以玻璃球燒烤之方式施用第二級毒品
    甲基安非他命1 次，嗣於98年5 月19日下午2 時20分許，在
    上址為警查獲，並扣得已使用殘留海洛因之注射針筒3 支、
    未使用之注射針筒4 支及已使用殘留甲基安非他命之吸食器
    1 組；(二)又於98年7 月22日零時許，在高雄市○○區○○路
    某處，以摻入香菸內點燃吸食煙霧之方式施用第一級毒品海
    洛因1 次；再於98年7 月22日3 時50分回溯96小時內某時，
    在不詳地點，以不詳方式施用第二級毒品甲基安非他命1 次
    ，嗣於98年7 月22日上午2 時10分許，在高雄市○○區○○
    街161 號簡愛汽車旅館233 號房內為警查獲，並扣得海洛因
    1 包（驗後淨重0.074 公克）及甲基安非他命1 包（驗後淨
    重0.0982公克）之事實，業據被告坦承在卷，並有高雄市政
    府警察局小港分局搜索扣押筆錄、高雄市政府警察局小港分
    局扣押物品目錄表、高雄巿立凱旋醫院98年8 月12日濫用藥
    物尿液檢驗報告、尿液代碼與真實姓名對照表、高雄巿立凱
    旋醫院98年10月14日濫用藥物成品檢驗鑑定書、正修科技大
    學超微量研究科技中心98年11月20日研究報告、高雄縣政府
    警察局林園分局搜索扣押筆錄、高雄縣政府警察局林園分局
    扣押物品目錄表、高雄縣政府警察局林園分局查獲毒品案件
    嫌疑人代號與真實姓名對照表、台灣檢驗科技股份有限公司
    98年6 月2 日濫用藥物尿液檢驗報告及高雄醫學大學附設中
    和紀念醫院100 年1 月11日檢驗報告在卷可稽，足認被告前
    開任意性之自白核與事實相符，其上開施用第一、二級毒品
    之犯行，均堪認定。
五、被告雖以前詞提起上訴，惟查：
(一)、按施用第一、二級毒品為犯罪行為，毒品危害防制條例第10
    條定有處罰明文。故施用第一、二級毒品者，依前揭規定本
    應科以刑罰。惟基於刑事政策，對合於一定條件之施用者，
    則依同條例第20條、第23條之規定，施以觀察、勒戒及強制
    戒治之保安處分。又毒品危害防制條例於92年7 月9 日修正
    公布，自93年1 月9 日施行，其中第20條、第23條將施用毒
    品之刑事處遇程序，區分為「初犯」及「5 年內再犯」、「
    5 年後再犯」。依其立法理由之說明：「初犯」，經觀察、
    勒戒或強制戒治後，應為不起訴處分或不付審理之裁定；經
    觀察、勒戒或強制戒治執行完畢釋放後，「5 年內再犯」者
    ，因其再犯率甚高，原實施之觀察、勒戒及強制戒治既已無
    法收其實效，爰依法追訴或裁定交付審理。至於經觀察、勒
    戒或強制戒治執行完畢釋放後，「5 年後再犯」者，前所實
    施之觀察、勒戒或強制戒治已足以遮斷其施用毒品之毒癮，
    為期自新及協助其斷除毒癮，仍適用「初犯」規定，先經觀
    察、勒戒或強制戒治之程序。從而依修正後之規定，僅限於
    「初犯」及「5 年後再犯」二種情形，始應先經觀察、勒戒
    或強制戒治程序。倘被告於5 年內已再犯，經依法追訴處罰
    ，縱其第3 次（或第3 次以上）再度施用毒品之時間，在初
    犯經觀察、勒戒或強制戒治執行完畢釋放5 年以後，已不合
    於「5 年後再犯」之規定，且因已於「5 年內再犯」，顯見
    其再犯率甚高，原實施觀察、勒戒或強制戒治，已無法收其
    實效，即應依該條例第10條處罰。至於第3 次（或第3 次以
    上）施用毒品之時間，是否宜有期間限制？以多久為適宜？
    則分屬刑事政策、專門醫學之範圍，非審判機關所能決定，
    有待循立法途徑解決；此有最高法院95年第7 次及97年度第
    5 次刑事庭會議決議可參，此部分已係最高法院既定之法律
    見解。本件被告於89年間因施用毒品案件，經臺灣屏東地方
    法院以89年度毒聲字第2224號裁定令入戒治處所施以強制戒
    治1 年，嗣經該院以90年度毒聲字第688 號裁定停止戒治出
    所，所餘戒治期間付保護管束，茲因被告於停止戒治期間再
    犯施用第一級毒品罪，經撤銷保護管束並令入戒治處所施以
    強制戒治，於90年12月4 日執行完畢釋放，由臺灣屏東地方
    法院檢察署檢察官以91年度戒毒偵字第13號不起訴處分確定
    ；嗣被告於上開強制戒治執行完畢釋放後5 年內，再因施用
    毒品案件，經臺灣屏東地方法院以91年度訴字第472 號判處
    有期徒刑8 月、5 月，合併定應執行刑為有期徒刑1 年確定
    ，於93年6 月19日假釋期滿未經撤銷視為執行完畢之事實，
    有臺灣高等法院被告前案紀錄表附卷可考。被告於前開初犯
    之觀察、勒戒及強制戒治處分執行完畢釋放後，「5 年內再
    犯」施用毒品罪，經依法追訴處罰執行完畢，雖本件施用毒
    品之時間距上開強制戒治執行完畢之日期已逾5 年，然揆諸
    上開說明，已不合於「5 年後再犯」之規定，且因已於「5
    年內再犯」，顯見其再犯率甚高，原實施觀察、勒戒及強制
    戒治，已無法收其實效，即應依毒品危害防制條例第10條之
    規定處罰，今檢察官就被告上開施用毒品施行提起公訴，並
    經原審予以論罪科刑，依法並無違誤。基此，被告辯稱：本
    件施用毒品犯行距離強制戒治（指第2 次強制戒治）執行期
    滿日已逾5 年，檢察官應重新向法院聲請裁定被告觀察、勒
    戒云云，顯與最高法院上開既定之法律見解不符，係徒憑己
    見任意作有利於己之法律解釋，並不可採，被告此部分上訴
    ，顯未依據卷內既有訴訟資料，指摘原判決有何採證等足以
    影響判決本旨之不當或違法，此部分上訴理由自非屬「具體
    理由」。
(二)、再按關於刑之量定，係實體法上賦予法院得為自由裁量之事
    項，倘其未有逾越法律所規定之範圍，或濫用其權限，即不
    得任意指摘為違法（最高法院75年台上字第7033號判例要旨
    足參）。原審於量刑時，已審酌被告前因施用毒品案件，經
    觀察、勒戒、強制戒治及法院判刑確定執行完畢後，仍未戒
    絕毒品，再次為本件施用毒品犯行，顯然缺乏戒絕毒品決心
    ，有使其入監執行遠離毒品誘惑以促戒斷毒害之必要，並參
    酌犯後坦承犯行及所犯罪質屬自戕行為等一切情狀，足認量
    刑已審酌刑法第57條各款規定事項，且施用第一級毒品罪之
    法定刑為6 月以上5 年以下有期徒刑、施用第二級毒品罪之
    法定刑為3 年以下有期徒刑，而被告就其所犯四罪，其中於
    98年5 月18日所犯施用第一、二級毒品均符合累犯規定部分
    均加重其刑，並就施用第一級毒品罪量處有期徒刑10月、施
    用第二級毒品罪量處有期徒刑6 月；另就98年7 月22日所犯
    施用第一、二級毒品末符合累犯規定部分，就施用第一級毒
    品罪量處有期徒刑9 年、施用第二級毒品罪量處有期徒刑5
    月，並定其應執行刑為有期徒刑2 年4 月，所定執行刑亦合
    於刑法第51條第5 款規定，並無失之過重情形，是被告空言
    指摘原判決量刑過重云云，顯未敘述具體理由。
六、綜上所述，被告既未依據卷內既有訴訟資料或提出新事證，
    指摘或表明第一審判決有何採證認事、用法或量刑等足以影
    響判決本旨之不當或違法，而構成應予撤銷之具體事由，按
    之上開規定，被告之上訴顯屬違背法律上之程式，應由本院
    依同法第367 條前段、第372 條規定，不經言詞辯論逕行判
    決如主文。
中    華    民    國   100    年    4     月    26    日
                  刑事第四庭    審判長法  官   蕭權閔
                                      法  官   吳進寶
                                      法  官   唐照明
以上正本證明與原本無異。
施用第一級毒品部分如不服本判決應於收受本判決後10日內向本
院提出上訴書狀，其未敘述上訴理由者，並得於提起上訴後10日
內向本院補提理由書狀（均須按他造當事人之人數附繕本）「切
勿逕送上級法院」。
其餘不得上訴。
中    華    民    國   100    年    4     月    26    日
                                      書記官   黃琳群